臺灣臺北地方法院交通事件裁定　　　　 94年度交聲字第181號
異　議　人
即受處分人　甲○○
上列異議人即受處分人因違反道路交通管理處罰條例案件，對於
交通部公路總局臺北區監理所板橋監理站中華民國94年1 月31日
所為之處分（原處分案號：板監違字第裁41-C00000000號），聲
明異議，本院裁定如下：
    主  文
原處分撤銷。
甲○○不罰。
    理  由
一、按法院受理有關交通事件，準用刑事訴訟法之規定；聲明異
    議案件之處理，除準用刑事訴訟法有關規定外，依本辦法之
    規定處理之。道路交通管理處罰條例第89條前段、道路交通
    案件處理辦法第4條第1項分別定有明文。而犯罪事實應依證
    據認定之，無證據不得認定犯罪事實，刑事訴訟法第154 條
    第2 項定有明文。且事實之認定，應憑證據，如未能發現相
    當證據，或證據不足以證明，自不能以推測或擬制之方法，
    以為裁判基礎，最高法院40年度臺上字第86號判例可資參照
    。末按交通法庭認為聲明異議有理由或聲明異議雖無理由而
    原處分不當或違法者，應以裁定將原處分經聲明異議部分撤
    銷，並自為裁定，但因原處分機關無管轄權而撤銷之者，應
    移送有管轄權之機關，道路交通案件處理辦法第20條亦定有
    明文。
二、本件異議人即受處分人甲○○於民國93年9月5日16時10分許
    ，駕駛車號BHM-450 號重型機車，沿臺北縣新莊市○○路由
    北往南方向行駛，途經中正路與福建路交岔路口時，與黃天
    賜所駕駛之PPZ-929 號重型機車發生碰撞，致使黃天賜人車
    倒地，並於同日20時30分許在林口長庚醫院宣告不治死亡。
    原舉發單位臺北縣政府警察局交通隊乃以受處分人駕車行經
    有燈光號誌管制之交岔路口闖紅燈為由，依道路交通管理處
    罰條例第53條規定，掣發北縣警交字第C00000000 號舉發違
    反道路交通管理事件通知單，並指定於93年11月6 日之前到
    案。受處分人未於上開日期前到案，原處罰機關交通部公路
    總局臺北區監理所板橋監理站即於94年1 月31日，依上開法
    條掣發板監違字第裁41-C00000000號違反道路交通管理事件
    裁決書，裁罰受處分人罰鍰新臺幣（下同）4,500 元，並於
    同年2月4日送達受處分人，受處分人不服，於法定異議期間
    20日內，即同年月18日向原處罰機關聲明異議，先此敘明。
三、聲明異議意旨略以：受處分人由北往南方向駕駛BHM-450 號
    機車行經臺北縣新莊市○○路與福建路口時，該交岔路口燈
    號確為綠燈，受處分人絕無闖紅燈之違規行為。且證人許展
    維並未直接目擊車禍發生經過，而是憑車禍發生後視覺之記
    憶而為證詞，其所為證詞內容又多有矛盾，不足採信。況且
    臺灣省臺北縣區車輛行車事故鑑定委員會經斟酌現場資料、
    當事人及證人之陳述後，亦認定本件車禍之肇事原因為黃天
    賜駕駛機車未依規定左轉，至於受處分人則無任何肇事因素
    。從而原舉發單位警員既未親眼目擊車禍發生經過，又無其
    他科學採證之證據，而證人所言又有所矛盾，堪認其所舉發
    違規情形並非屬時，且經上開鑑定後，益證受處分人並無任
    何違規行為，原處分自屬違法。爰依法聲明異議請求撤銷原
    處分，改諭知受處分人不罰等語。
四、查本件車禍係報案人或勤指中心轉資料至臺北縣政府警察局
    新莊分局交通分隊後，始由交通分隊警員至現場處理，此有
    道路交通事故肇事人自首情形紀錄表在卷可稽（本院卷第10
    7 頁）。是原舉發單位警員涂榮君並非在現場親見車禍發生
    經過，亦非依其自身所見所聞而掣發前開舉發違反道路交通
    事件通知單之事實，應可認定。再查證人許展維於警訊時稱
    ：「我站立於便利商店門口，正要走近便利商店內購物，突
    然聽到車禍所傳來的巨大撞擊聲，然後我就趕緊轉頭往聲音
    傳來的地方看，發現有兩部機車及兩個人都躺在中正路已過
    福建路的南下車道上，而且我看見該路口號誌燈是中正路南
    下號誌是紅燈，我看見騎士倒地距離察看號誌的時間不會過
    5 秒」等語（本院卷第75頁）。而經本院訊問時亦結證稱其
    在商店裡面聽到巨響後才出來往車禍方向看，聽到巨響距離
    出來看到車禍現場的時間不到3秒鐘等語（本院卷第152頁）
    。從而，證人當時既未親見本件車禍發生時中正路與福建路
    交岔路口之交通號誌，而僅陳述其事後看見之燈號情形，此
    證言自無從證明受處分人於車禍發生當時確實有闖紅燈之違
    規行為。況且證人於警訊及本院中均證稱其當時是站在中正
    路與貴鳳街口，發生車禍聽見巨響後，本來要與朋友趕過去
    ，一開始沒有很注意燈號，但是東西向車子一直在走，所以
    我確定是紅燈等語（本院卷第75頁、153 頁），然於本院訊
    問時所標示之當時所在位置，卻非中正路與貴鳳街口，而係
    中正路與福建路交岔路口再往北處（本院卷第129 頁道路交
    通事故現場圖下方圈選處），足見其對於事發現場之位置記
    憶有所不清。惟若認證人當時係站在中正路與貴鳳街口，則
    證人自該處欲前往車禍發生地點，尚須經過貴鳳街，是其證
    述「東西向車子一直走」等語，應係指東西向之貴鳳街車行
    狀況，而非本件車禍發生地點中正路與福建路之車行狀況，
    且其所在位置，亦僅可看見由南往北方向之燈號，是證人於
    此位置均無從察覺本件車禍發生地點中正路與福建街交岔路
    口由北往南方向之燈號，其所為證詞，自有可疑之處。又若
    認證人當時係站立在中正路與福建路交岔路口再往北方處，
    依卷附臺北縣政府94年3 月15日北府交工字第0940116347號
    函附中正路與福建路口三色號誌運作時相說明（本院卷第11
    9頁），該路口南北方向號誌有黃燈3秒之時相，則依證人所
    證述聽見巨響距離看見現場之時間秒差約3至5秒，其所見之
    南下方向燈號縱使為紅燈，經扣除其所稱秒差推算先前之燈
    號狀況，亦難以從認定受處分人行經該交岔路口之燈號確實
    為紅燈。從而，證人所為證詞，亦無從認定受處分人有駕車
    行經有燈光號誌管制之交岔路口闖紅燈之違規行為，自不得
    以擬制之方式，推論受處分人有闖紅燈之違規行為。而臺灣
    省臺北縣區車輛行車事故鑑定委員會鑑定意見，亦同此見解
    認定受處分人對於本件車禍之發生，並無任何肇事因素，有
    該委員會北鑑字第931644號鑑定意見書附卷可稽（本院卷第
    19）。此外，復查無其他積極證據足認受處分人確有原處分
    機關所指之違規行為，無法證明受處分人之違規行為，依前
    開說明，自不得予以裁罰。原處分機關未查，裁罰受處分人
    4,500 元，並依道路交通管理處罰條例第63條第1項第3款規
    定，計違規點數3 點，自屬違法，聲明異議意旨請求撤銷原
    處分，為有理由，自應由本院將原處分撤銷，改諭知受處分
    人不罰，以資適法。
五、據上論斷，應依道路交通案件處理辦法第20條，裁定如主文
    。
中　　華　　民　　國　　94　　年　　5 　　月　　18　　日
　　　　　　　　　交通法庭法　官　余明賢
以上正本證明與原本無異
如不服本裁定應於送達後5日內向本院提出抗告狀
　　　　　　　　　　　　　書記官　廖純瑜
中　　華　　民　　國　　94　　年　　5 　　月　　18　　日
